臺灣臺南地方法院民事裁定
110年度抗字第14號
抗  告  人  柔詩美針織股份有限公司

法定代理人  陳丁裕  
代  理  人  莊志剛律師
相  對  人  蘇冠州  
代  理  人  卓家立律師
            謝瑋玲律師
            陳彥廷律師
上列當事人間聲請選派檢查人事件，抗告人對於中華民國110年1
月6日本院110年度司更一字第1號裁定提起抗告，本院裁定如下
：
    主  文
抗告駁回。
抗告程序費用由抗告人負擔。
    理  由
一、抗告意旨略以：原裁定並未實質審酌相對人是否檢附理由、
    事證及說明其必要性，以及有無權利濫用之虞，即准許其之
    聲請，與修正後公司法公司法第245條第1項之規定尚有未合
    ，為此提出抗告，請求將原裁定廢棄，並駁回相對人之聲請
    。理由如下：
　㈠依據公司法第245條第1項規定之修正理由，以及最高法院102
    年度台上字第1087號判決，少數股東依公司法第245條第1項
    規定聲請選派檢查人，應檢附理由、事證及說明其必要性，
    法院除形式上審核是否符合該條項之要件外，亦須實質審酌
    是否檢附理由、事證及說明其必要性，以及有無權利濫用之
    虞。然綜觀相對人於原審提出之事證，僅能證明其為繼續6
    個月以上，持有抗告人已發行股份總數百分之1以上之股東
    ，其餘之事證均與相對人無關，可知其既無理由，且無事證
    ，更未說明其必要性，僅憑個人主觀之臆測，即要求檢查抗
    告人自民國（下同）102年起之業務帳目、財產情形及原裁
    定附表文件，依上開立法理由及最高法院判決意旨，於法自
    有未合。
　㈡又抗告人業依本院107年度訴字第1141號判決主文，提供財務
    報表等相關文件予訴外人蘇冠翰查閱及抄錄完畢，且此與相
    對人無涉，是其持之聲請選派檢查人，亦難認有理由。另查
    ，相對人前任訴外人武東實業股份有限公司（下稱武東公司
    ）之副董事長時期，於105年間即委任會計師事務所對武東
    公司進行内部帳務評鑑，並就武東公司與抗告人間之業務往
    來交易，對抗告人之法定代理人陳丁裕（當時兼任武東公司
    之總經理）提出刑事告訴，而經臺灣臺南地方檢察署（下稱
    臺南地檢署）檢察官以107年度偵字第10746號、108年度偵
    字第9028號為不起訴處分確定，業已還其清白，且抗告人之
    業務亦已通過檢察機關之審查，自無再行檢查之必要。反觀
    相對人另涉犯背信及偽造文書罪嫌，已經由臺南地檢署檢察
    官提起公訴，現於本院另案審理中（案號：110年度易字第1
    94號），可見涉嫌犯罪者乃為相對人，其係因爭取公司經營
    權不遂，而再提出本件聲請，顯屬反覆檢查，而有權利濫用
    之情事，已超越合理且必要之範圍。
　㈢再抗告人於107年11月30日選任之監察人吳學琳，與陳丁裕並
    無親戚關係，抗告人之財務報表向來委由專業會計師查核，
    並經108年11月30日及109年12月13日之股東會議承認，足認
    抗告人之内部監督機制非常健全，並無選派檢查人之必要性
    。
　㈣綜上所述，相對人未能檢附相關事證，指出有何須檢查抗告
    人自102年起之業務之必要，亦未能說明陳丁裕獲不起訴確
    定後，仍有檢查抗告人與武東公司間業務之必要，故其聲請
    與上開規定不符，不應准許。
二、相對人陳述意見略以：
  ㈠依抗告人108年度財務報表所示，其於107年度獲利300萬元餘
    ，108年度卻虧損達900萬元餘，對比其主要客戶之武東公司
    於107年度獲利55萬元餘，108年度獲利65萬元餘，營收大致
    持平，並無太大變化，抗告人於主要客戶獲利持平並無衰退
    之情況下，突然發生鉅額虧損，實有異常。而陳丁裕自108
    年3月起兼任武東公司董事長之職，抗告人同年之營收即發
    生巨幅變化，衰退1,200萬元餘，已甚可疑；且其於武東公
    司任職時期，曾涉弊案遭追訴刑事責任，有無圖利武東公司
    ，而損及抗告人之利益，應為檢查之重點，抗告人陳稱相對
    人未提出具體事證及理由，並無選派檢查人之必要，實屬無
    稽。
  ㈡又抗告人從未提供過往之財務表冊予股東審閱，更於董事請
    求抄錄財務報表時，提供不完整資料，且於董事長陳丁裕受
    刑事追訴時，亦未向股東說明，而抗告人新任監察人吳學琳
    為公司長年董事，任職於公司多年，乃為陳丁裕之舊識，且
    亦參與公司過往營運，能否善盡監察人職責，誠有疑義，相
    對人為維護自身股東權益，對抗告人經營管理異常及不法之
    處，自有聲請另選派檢查人之必要。且本院另案裁定准許選
    派武東公司之檢查人，並已確定，足認抗告人之部分同有此
    必要。
三、按繼續6個月以上，持有已發行股份總數百分之1以上之股東
    ，得檢附理由、事證及說明其必要性，聲請法院選派檢查人
    ，於必要範圍內，檢查公司業務帳目、財產情形、特定事項
    、特定交易文件及紀錄，修正後公司法第245條第1項定有明
    文。考諸其立法及修法意旨，乃在於防止少數股東濫用此一
    權利，動輒查帳，影響公司正常營運，且為強化公司治理、
    投資人保護機制及提高股東蒐集不法證據與關係人交易利益
    輸送蒐證之能力，故於股東持股達一定期間及股數之限制要
    件下，得檢附理由、事證及說明其必要性，向法院聲請選派
    檢查人，檢查內容並以公司業務帳目、財產情形、特定事項
    、特定交易文件及紀錄為限，可見已就行使檢查權對公司經
    營所造成之影響，與少數股東權益之保障間，加以斟酌衡量
    ，賦予符合一定條件之股東得聲請法院選派檢查人之權利，
    並藉由外部專業第三人稽核公司業務帳目及財產情形。
　　因此，聲請人如具備上開股東身分，並檢附理由、事證及說
    明其必要性，亦非濫用權利，恣意擾亂公司正常營運，既已
    符合聲請法院選派公司檢查人之要件，相對人即有容忍檢查
    之義務，法院自應准許之。
四、經查：
　㈠抗告人已發行股份總數為1,000萬股，相對人持有抗告人股份
    50萬股，占已發行股數百分之5，且繼續持有6月以上等情，
    業據其於原審提出相對人公司107年度股東常會開會通知書
    及公司變更登記表為證（見原審司字卷第33、84頁），並為
    抗告人所不爭執，是相對人為修正後公司法第245條第1項所
    規定之繼續6個月以上，持有抗告人已發行股份總數百分之1
    以上之股東，自屬無疑。
　㈡次查，相對人於原審以：抗告人公司之營運，係由董事長陳
    丁裕1人獨攬，自88年間設立起至107年間，未曾提出公司財
    務報表及其他法定表冊供股東會決議確認，前經董事蘇冠翰
    起訴請求查閱抄錄抗告人之財務報表，並於本院107年度訴
    字第1141號判決確定後，雖已強制執行取得102年度至106年
    度之資產負債表、綜合損益表、現金流量表及權益變動表，
    惟抗告人仍故意不提出上開財務報表之附註資料，顯有可疑
    。又陳丁裕當時兼任武東公司之總經理，因遭該公司股東質
    疑其任內與抗告人間之業務往來帳務不清，而被解職及提起
    刑事告訴，足認抗告人之業務帳目及財產情形，實有可疑，
    應有選派檢查人之必要等理由，向本院聲請選派檢查人，檢
    查抗告人自102年起之業務帳目及財產情形，亦據其於原審
    提出本院107年度訴字第1141號民事判決、蘇冠翰存證信函
    、蘇冠翰閱覽財務報表翻拍照片及抗告人提出之財務報表等
    事證（見原審司卷第34-74頁）。堪認相對人已說明聲請之
    理由及其必要性，並檢附相關事證，是原審認其已符合修正
    後公司法第245 條第1 項「檢附理由、事證及說明其必要性
    」之規定，亦無違誤。抗告人陳稱相對人未檢附理由、事證
    及說明其必要性之情詞，顯然與原審卷證不符，並無可採。
　㈢又抗告人雖以：其已依本院107年度訴字第1141號判決，提供
    102年至106年度之財務報表，交予股東蘇冠翰查閱及抄錄完
    畢；另相對人前對其法定代理人陳丁裕兼任武東公司總經理
    任內，與抗告人間之業務交易往來所提出之刑事告訴案件，
    業經臺南地檢署檢察官偵查終結，而為不起訴處分確定，足
    認並無不法，且抗告人之營業財務經此偵查程序審查，亦無
    再行檢查之必要等情詞，認相對人再提出本件聲請，有反覆
    檢查或權利濫用之情事。然查，聲請選派檢查人乃股東個別
    權利之行使，股東如符合聲請選派檢查人之法定要件，公司
    即有容忍檢查之義務，尚不因個別股東之情形，而得排除其
    他股東之檢查權利之行使，是抗告人雖已依本院另案判決，
    而提供相關年度之財務報表予其他股東查閱抄錄，然不得因
    此即認可剝奪相對人行使其個別之檢查權利，是其執此謂相
    對人已無聲請之必要云云，尚無可取。
　㈣再查，公司法選派檢查人之制度，乃為強化公司治理、投資
    人保護機制及提高股東蒐集不法證據與關係人交易利益輸送
    蒐證之能力，此與檢察官職司刑事犯罪偵查追訴程序，公司
    監察人行使監察職責，暨會計師查核公司財務報表等制度目
    的均不同，無從相互取代。是抗告人另以：相對人對其法定
    代理人陳丁裕所提出之刑事告訴案件，業經檢察官偵查終結
    ，而為不起訴處分確定；或以其已另選任與陳丁裕無親戚關
    係之監察人，暨以其已委由會計師查核財務報表等情事，認
    無再行檢查之必要，而謂相對人再提出本件聲請，有反覆檢
    查、權利濫用之情詞，亦無可採。
　㈤綜上所述，相對人於原審已檢附理由、事證及說明選派檢查
    人之必要性，且無權利濫用之情事，原裁定准許選派會計師
    為抗告人之檢查人，檢查抗告人自102年起至今之業務帳目
    及財產情形，認事用法並無違誤，檢查範圍亦屬必要範圍內
    ，並未過當。從而，抗告意旨指摘原裁定不當，求予廢棄，
    為無理由，應予駁回。
五、據上論結，本件抗告為無理由，依非訟事件法第21條第2 項
    、第24條第1 項、第46條，民事訴訟法第495 條之1 第1 項
    、第449 條第1 項、第95條、第78條，裁定如主文。 
中　　華　　民　　國　　110 　年　　6 　　月　　7 　　日
                  民事第一庭  審判長法  官　林雯娟
　　　　　　　　　                  法  官  伍逸康
　　　　　　　　　                  法  官  陳淑卿
以上正本係照原本作成。
本裁定除以適用法規顯有錯誤為理由外，不得再抗告。如提起再
抗告，應於收受送達後10日內向本院提出再抗告狀，應同時表明
再抗告理由，並繳納抗告費新台幣1,000 元。再抗告時應提出委
任律師或具有律師資格之人之委任狀；委任有律師資格者，另應
附具律師資格證書及釋明委任人與受任人有民事訴訟法第466 條
之1 第1 項但書或第2 項所定關係之釋明文書影本。 
中　　華　　民　　國　　110 　年　　6 　　月　　7 　　日
                                    書記官  謝璧卉